【裁判字號】    98,交聲,43
【裁判日期】    980223
【裁判案由】    違反道路交通管理處罰條例聲明異議
【裁判全文】
臺灣花蓮地方法院交通事件裁定          98年度交聲字第43號
原處分機關  交通部公路總局臺北區監理所花蓮監理站
異  議  人  甲○○
上列異議人因違反道路交通管理處罰條例案件，對於交通部公路
總局臺北區監理所花蓮監理站98年1月7日所為之處分（原處分案
號：花監違字第裁44-KAE255939號），聲明異議，本院裁定如下
：
    主  文
原處分撤銷。
甲○○不罰。
    理  由
一、異議意旨略以：異議人即受處分人甲○○為警舉發於民國97
    年6月10日晚上8時49分許，騎乘車牌號碼N3E─823號重型機
    車，行經雲林縣虎尾鎮○○路與八德街口，未戴安全帽，並
    有違反道路交通管理處罰條例，不聽勤務人員制止之行為，
    然異議人未有上開行為亦未接獲任何舉發通知單及採證照片
    ，為此具狀聲明異議，請求撤銷原處分云云。
二、按逕行舉發，應按已查明之資料填註車牌號碼、車輛種類、
    車主姓名或地址，並於通知單上方空白處加註逕行舉發之文
    字後，由舉發機關送達被通知人；又逕行舉發者，其應到案
    之日期距舉發日為30日，違反道路交通管理事件行為人，未
    依規定自動繳納罰鍰，或未依規定到案聽候裁決，處罰機關
    應於舉發違反道路交通管理事件通知單送達2 個月內依基準
    表逕行裁決之，違反道路交通管理事件統一裁罰基準及處理
    細則第11條第1項第3款、第14條後段、第44條第1 項分別定
    有明文。故依前揭規定，舉發違反道路交通管理事件通知單
    應先由舉發機關送達受處分人，受處分人復未自動繳納罰鍰
    或未到案聽候裁決，處罰機關始得依違反道路交通管理事件
    統一裁罰標準表逕行裁決之，倘舉發違反道路交通管理事件
    通知單未經合法送達受處分人，處罰機關即逕行裁決，其裁
    決程序顯非合法。又處理違反道路交通管理事件，有關文書
    送達之程序，依行政程序法之規定；送達，於應受送達人之
    住居所、事務所或營業所為之；於應送達處所不獲會晤應受
    送達人時，得將文書付與有辨別事理能力之同居人、受僱人
    或應送達處所之接收郵件人員。應受送達人或其同居人、受
    僱人、接收郵件人員無正當理由拒絕收領文書時，得將文書
    留置於應送達處所，以為送達；又送達不能依前2 條規定為
    之者，得將文書寄存送達地之地方自治或警察機關，並作送
    達通知書兩份，1 份黏貼於應受送達人住居所、事務所、營
    業所或其就業處所門首，另1 份交由鄰居轉交或置於該送達
    處所信箱或其他適當位置，以為送達。前項情形，由郵政機
    關為送達者，得將文書寄存於送達地之郵政機關。寄存機關
    自收受寄存文書之日起，應保存3 個月；違反道路交通管理
    事件統一裁罰基準及處理細則第5條，行政程序法第72條第1
    項前段、第73條第1項、第3項、第74條分別定有明文，故舉
    發違反道路交通管理事件通知單，自應依上開規定送達受處
    分人始為合法。
三、經查：本件異議人之戶籍地原為花蓮縣吉安鄉○○路○段227
    號，而於94年11月25日遷入花蓮縣壽豐鄉○○村○○○街63
    巷20號，復於97年12月4 日遷入花蓮縣壽豐鄉○○村○○○
    街44號，有本院調閱異議人全戶戶籍資料、戶籍遷徙紀錄資
    料、個人除戶戶籍資料各1 份在卷可稽。本件原舉發機關即
    雲林縣警察局所掣開之雲警交字第KAE255939 號舉發違反道
    路交通管理事件通知單，係於97年6 月12日寄往異議人已遷
    出之花蓮縣吉安鄉○○路○段227號，而於96年6 月18日寄存
    於上址當地之郵政機關即吉安郵局，此有雲林縣警察局雲林
    縣交通隊舉發單送達證書、舉發違反道路交通管理事年通知
    單各1 份可參，是上開舉發通知單寄存送達花蓮縣吉安鄉○
    ○路○段227號時，異議人已遷移戶籍至花蓮縣壽豐鄉○○村
    ○○○街63巷20號，可堪認定，且查無證據足資證明上開舉
    發違反道路交通管理事件通知單送達花蓮縣吉安鄉○○路 ○
    段227 號時，異議人確實仍住於上址，故依前揭規定及說明
    ，上開舉發通知單不生寄存送達之效力，該舉發之意思表示
    並未送達受處分人，舉發手續並未完成。至原處分機關雖將
    前揭裁決書送達異議人，惟上開舉發通知單既未經合法送達
    ，則異議人顯無從自動繳納罰鍰或到案聽候裁決，原處分機
    關逕行裁決之期間亦無從起算，因此，自不得以裁決書已合
    法送達為由，即認原處分機關前揭裁決合法。
四、按違反本條例之行為，自行為成立之日起；行為有連續或繼
    續之狀態者，自行為終了之日起，逾3 個月不得舉發，道路
    交通管理處罰條例第90條第1 項前段定有明文。本件原處分
    機關認異議人違反道路交通管理處罰條例第31條第6 項及第
    60條第1項之行為時間，係於97年6月10日，有上開舉發通知
    單1 份在卷可憑，而本件雲林縣警察局上開舉發通知單寄存
    送達不合法，舉發手續並未完成乙節，業經認定如前，則異
    議人上開違反道路交通管理處罰條例之行為，自97年6 月10
    日行為成立之日時起算，顯已逾3 個月，故本件依法已不得
    舉發，原處分機關依章裁處亦非合法。從而，本件異議為有
    理由，應由本院將原處分撤銷，並諭知異議人不罰，以資適
    法。
據上論斷，應依道路交通案件處理辦法第20條，裁定如主文。
中    華    民    國    98    年    2     月    23    日
                  交通法庭      法  官  湯國杰
上列正本證明與原本無異。
如對本裁定不服，應於送達後5 日內，向本院提出抗告狀（應抄
附繕本）。
中    華    民    國    98    年    2     月    24    日
                                書記官


司法院資訊處製作；財團法人民間司法改革基金會備份。
